臺灣板橋地方法院刑事判決　　　　　　　　　　　　　九十年度易字第三八三０號
　　公　訴　人　臺灣板橋地方法院檢察署檢察官
　　被　　　告　丙○○
　　　　　　　　己○○
　　　　　　　　甲○○
　　右二人共同
　　選任辯護人　紀鎮南律師
右列被告等因傷害案件，經檢察官提起公訴（九十年度偵字第一五五六一號），本院
判決如左：
    主  文
丙○○傷害人之身體，處拘役肆拾日，如易科罰金，以參佰元折算壹日。
己○○、甲○○共同傷害人之身體，各處拘役肆拾日，如易科罰金，均以參佰元折算
壹日。
    事  實
一、丙○○前於民國（下同）八十五年間，因誣告案件，經本院於八十六年一月二十
    八日以八十六年易字第三四八號判決判處拘役參拾日，如易科罰金以三百元折算
    一日，於同年三月十七日確定，並於同年五月二十六日易科罰金執行完畢（不構
    成累犯）。緣甲○○於九十年三月二十五日下午一時十五分許，行經鄰居丙○○
    位於台北縣新莊市○○路○段九十九號之汽車出租店門口時，對丙○○大聲表示
    要其多加管教小孩不要隨意罵人，丙○○至門口與其理論，雙方因而發生口角，
    甲○○基於傷害人身體之犯意，舉手三次欲掌摑丙○○臉頰，皆被丙○○用手撥
    開而未得逞，丙○○因此惱羞成怒基於傷害人身體之犯意，先徒手毆打甲○○之
    臉頰及左肩膀，復持小球棒乙支亂揮，並出手撕破甲○○之衣服（涉犯毀損罪部
    分，未據告訴），致甲○○受有左肩腫痛及兩頰腫痛之傷害，甲○○因而大聲喊
    叫，其丈夫己○○聞聲前來，見其妻甲○○被丙○○持小球棒毆打，遂與甲○○
    共同基於傷害人身體之犯意聯絡，先徒手毆打丙○○一拳，再和甲○○一起與丙○○發生激烈拉扯，由己○○搶下丙○○手持之小球棒，致丙○○受有頭部外傷
    合併腦水腫、左眼眶裂傷０點五公分、左頸部多處抓瘀傷五乘五公分、左大腿挫
    瘀傷五乘五公分之傷害。
二、案經丙○○、甲○○分別訴由台北縣政府警察局新莊分局報請台灣板橋地方法院
    檢察署檢察官偵查起訴。
    理  由
一、訊據被告丙○○、甲○○、己○○均矢口否認有傷害之犯行，被告丙○○辯稱：
    當天甲○○在伊店門口大吼大叫，伊與她理論，她欲打伊巴掌，伊用手把她撥開
    ... 後來她先生己○○拿不明的東西打伊左眼，伊就昏倒了，他們把伊拖到走廊
    車子的前輪，兩人一起打伊，是鄰居戊○○和乙○○將他們拉開，鄰居壬○○將
    伊送醫云云；被告甲○○則辯稱：丙○○之所以會受傷，是因為他打伊，伊反擊
    所致... 他左臉的傷可能是被伊指甲抓傷的云云；被告己○○則辯稱：伊聽到太
    太（指甲○○）在喊叫，就衝出去看，看到丙○○拿球棒在打伊太太，伊要把他
    們拉開，三人在那拉扯一陣子，球棒被伊搶下，交給警方云云。經查：
（一）被告丙○○傷害甲○○之犯行，業據告訴人即被告甲○○指訴歷歷，且經被告
      己○○證述看到被告丙○○拿棒球棒在打甲○○之事實，又告訴人甲○○確受
      有左肩腫痛及兩頰腫痛之傷害，有行政院衛生署臺北醫院和劉茂祥中醫診所各
      出具之診斷證明書乙紙（附於偵查卷內第八、九頁）在卷可稽，並有小球棒乙
      支扣案可資佐證。是被告丙○○傷害甲○○之犯行，堪以認定。另告訴人甲○○雖於本院審理時又提出聯安中醫診於九十一年七月四日出具之診斷證明書（
      附於本院卷內），證明其因「左肩關節挫傷、左肩、背、頸痛」自九十年八月
      六日起迄同年月十三日止在該診所診療，惟因其至該診所醫治之時間距案發日
      （九十年三月二十五日）相隔長達四月餘之久，故該診斷證明書所述之前揭傷
      勢，尚難遽認係被告丙○○於案發日所為，附此敘明。
（二）被告甲○○、己○○傷害丙○○之犯行，業據告訴人即被告丙○○指訴歷歷，
      並有證人即丙○○之妻庚○○於偵查中證稱：當時甲○○在伊家門口吵架，她
      舉手打伊先生三次，後來己○○過來打伊先生一拳等語（見偵查卷內之九十年
      十月三十日偵查筆錄）、證人辛○○於本院調查時亦證稱：當天伊要去修理輪
      胎，是己○○在幫伊修理，伊聽到有人在喊救命，己○○東西放下，就趕快跑
      出去... 伊有跟著出去看，看到己○○搶棒球棒，他們有在拉扯等語（見本院
      卷內之九十年十二月二十一日調查筆錄），以及被告甲○○於本院調查及審理
      時供稱：丙○○之所以會受傷，是因為他打伊，伊與他反擊所致... 丙○○左
      臉傷可能是被伊指甲抓傷的... 伊有與丙○○互毆，因為他先打伊等語（見同
      上之調查筆錄），再參以告訴人丙○○受有頭部外傷合併腦水腫、左眼眶裂傷
      ０點五公分、左頸部多處抓瘀傷五乘五公分、左大腿挫瘀傷五乘五公分之傷害
      ，有新泰綜合醫院出具之診斷證明書乙紙（附於偵查卷內第七頁）在卷可憑，
      據上以觀，告訴人丙○○上開所受之傷害，應為被告甲○○、己○○二人基於
      共同傷害人身體之犯意聯絡及行為分擔所造成之事實，應堪認定。至於辯護人
      以被告甲○○於案發當時係對於丙○○不法之侵害出於防衛自己權利乃以手抵
      擋之正當防衛行為所為之抗辯；惟按正當防衛係對於現在不正之侵害防衛自己
      或他人之權利者而言，口角互毆彼此成傷，不能證明何人先行侵害，自不得主
      張正當防衛，又正當防衛以對於現在不法之侵害為要件，防衛過當，尤以有防
      衛權為前提，至彼此互毆，必一方初無傷害之行為，因排除對方之不法侵害而
      加以還擊，始屬正當防衛，有最高法院十七年上字第六八六號判例、八十八年
      臺上字第四四一一號判決意旨可參，從而本案業經被告甲○○與丙○○於本院
      調查時互指遭對方毆打之事實，自難援引正當防衛阻卻違法行為甚明。
（三）另告訴人即被告丙○○指稱：甲○○與伊爭執後就跑回她店家，鄰居丁○○當
      時在伊家喝茶、看電視，甲○○與己○○就拿鐵塊過來，伊背對著他（指己○○），一轉頭他就打伊左眼，伊就不省人事，結果伊就被拖到外面的走廊繼續
      打，是鄰居戊○○與乙○○把他扶起來，鄰居壬○○幫伊送醫等語之事實部分
      ；經證人壬○○於本院調查時證稱：伊沒有看到互毆，伊看到丙○○左眼角受
      傷，就將他送至新泰醫院就醫... 伊沒有注意看是否有他人在場等語（見本院
      卷內之九十一年六月七日調查筆錄），證人戊○○於本院調查時亦證稱：伊沒
      有看到案發經過，伊去時，沒有看到他們互毆，伊在丙○○家騎樓將雙方推開
      等語（見本院卷之九十一年六月二十一日調查筆錄），證人乙○○於本院調查
      時亦證稱：伊是後來有聽鄰居說過，伊沒有看到他們打架，伊沒有看到他們互
      毆的經過，伊沒有將他們拉開等語（見同上之調查筆錄），據上三位證人均否
      認看到被告己○○拿鐵塊打丙○○及與甲○○共同將丙○○拖至走廊繼續毆打
      之事實，是以此部分事實尚難證明為真實。至被告丙○○雖請求本院將被告甲○○與己○○送測謊鑑定，惟因所謂「測謊鑑定」係以測謊器紀錄受測者在回
      答問題之生理狀態，諸如血壓、脈搏、呼吸等狀況，以判斷受測者是否曾呈突
      發之情緒波動，以為認定受測者是否說謊之依據，然測謊鑑定可能因受測者當
      時心神狀況、現場環境及外在氣氛等諸多因素之影響，使受測者當時無法排除
      各該影響因素，單純作答，致發生情緒波動，影響測謊之正確性，故現今各國
      對測謊之正確性尚有存疑，且測謊結果亦不能作為認定被告甲○○與己○○前
      揭傷害犯行之唯一證據，是本院認並無將被告甲○○與己○○送測謊鑑定之必
      要，併予敘明。
（四）綜上所述，本件事證已甚明確，被告丙○○傷害甲○○及被告甲○○與己○○
      共同傷害被告丙○○之犯行，均堪以認定，應予依法論科。
二、核被告丙○○、甲○○、己○○傷害人之身體，所為均係犯刑法第二百七十七條
    第一項之普通傷害罪。被告己○○因聽聞其妻甲○○喊叫，而前往案發現場，見
    甲○○被丙○○持小球棒毆打，遂與甲○○共同與丙○○發生毆打拉扯，致丙○○受有前開傷害之犯行，被告己○○與甲○○二人顯有以自己共同犯罪之意思，
    由自己或其中一人實施犯罪之行為之意，即其二人有犯意之聯絡及行為之分擔，
    為共同正犯。爰審酌被告三人之素行、智識程度、犯罪之動機、各自所受之傷害
    輕重，及犯罪後態度等一切情狀，分別量處如主文所示之刑，並均諭知易科罰金
    之折算標準，以示懲儆。至扣案之小球棒乙支，雖係被告丙○○持以傷害被告甲○○所用之物，惟被告丙○○供稱：是客人放在伊那裡，沒有拿回去，是小孩子
    在玩的等語（見本院之九十年十二月二十一日調查筆錄），否認為其所有，又乏
    證據足資證明為其所有，爰不併宣告沒收，附此敘明。
據上論斷，應依刑事訴訟法第二百九十九條第一項前段，刑法第二十八條、第二百七
十七條第一項、第四十一條第一項，罰金罰鍰提高標準條例第一條前段、第二條，判
決如主文。
本案經檢察官李海龍到庭執行職務。
中      華      民      國      九十一     年     七    月    二十六    日
                                    臺灣板橋地方法院刑事第二庭
                                        法  官  陳  靜  茹
右正本證明與原本無異。
如不服本判決，應於判決送達後十日內，向本院提出上訴狀。
                                        書記官  廖  美  紅
中      華      民      國      九十一     年     八    月      六      日
附錄本案論罪科刑法條全文：
刑法第二百七十七條
傷害人之身體或健康者，處三年以下有期徒刑，拘役或一千元以下罰金。
犯前項之罪，因而致人於死者，處無期徒或七年以上有期徒刑；致重傷者，處三年以
上十年以下有期徒刑。
